【裁判字號】    99,易,699
【裁判日期】    991119
【裁判案由】    傷害
【裁判全文】
臺灣高雄地方法院刑事判決               99年度易字第699號
公  訴  人  臺灣高雄地方法院檢察署檢察官
被      告  林建銘
            張家銘
            張英貴
上列被告因傷害案件，經檢察官提起公訴（98年度偵字第28353
、30292 號），本院判決如下：
    主  文
林建銘共同犯傷害罪，處拘役伍拾玖日，如易科罰金，以新臺幣
壹仟元折算壹日。
張家銘共同犯傷害罪，累犯，處拘役肆拾日，如易科罰金，以新
臺幣壹仟元折算壹日。
張英貴共同犯傷害罪，處拘役拾日，如易科罰金，以新臺幣壹
仟元折算壹日。
    事  實
一、張家銘前因詐欺案件，經本院判處有期徒刑4 月確定，於民
    國96年6 月26日縮刑期滿執行完畢。緣曾凱琳前陪同鄭秀芬
    前往蔡錫忠所經營設於高雄縣彌陀鄉○○路與自由巷口之檳
    榔攤，欲找蔡錫忠商談未遇，曾凱琳因細故與斯時在該檳榔
    攤之林建銘起口角爭執，兩人不歡而散。林建銘乃於98年5
    月21日清晨6 時許，與張家銘、張英貴、蔡錫忠及真實姓名
    不詳綽號「洲仔」之成年男子，前往高雄縣永安鄉○○路6
    巷31號鄭秀芬住處，欲找曾凱琳談判，並要求鄭秀芬以電話
    聯絡曾凱琳到場。嗣曾凱琳於同日6 時30分許抵達上址，詎
    林建銘、張家銘、張英貴見狀，竟共同基於傷害之犯意聯絡
    ，由林建銘、張英貴以徒手之方式，張家銘則持木棍之方式
    ，共同毆打曾凱琳，致曾凱琳受有頭部外傷併左前額瘀腫併
    輕微腦震盪、左上臂及右手肘挫傷併瘀腫、右手中指撕裂傷
    等傷害。嗣經蔡錫忠制止，林建銘等人始罷手離去。
二、案經曾凱琳告訴暨曾凱琳、鄭秀芬訴由高雄縣政府警察局岡
    山分局報請臺灣高雄地方法院檢察署檢察官偵查起訴。
    理  由
壹、證據能力部分
一、按被告以外之人於偵查中向檢察官所為陳述，除顯有不可信
    之情況者外，得為證據，刑事訴訟法第159 條之1 第2 項定
    有明文。此因檢察官與法官同為司法官署，且檢察官代表國
    家偵查犯罪，依法有訊問被告、證人及鑑定人之權力，依法
    亦對被告有利不利之情形均應注意，是以，被告以外之人前
    於偵查中已具結而為陳述，除顯有不可信之情況之理由外，
    該證人於偵查中之陳述，自得作為證據。查證人曾凱琳、鄭
    秀芬、蔡宛玲於檢察官偵訊時所為之證述，業已依法具結，
    審酌其陳述時並未有何顯不可信之情況，依前揭說明，應有
    證據能力。
二、按被告以外之人於審判外之陳述，雖不符刑事訴訟法第159
    條之1 至第159 條之4 之規定，而經當事人於審判程序同意
    作為證據，法院審酌該言詞陳述或書面陳述作成時之情況，
    認為適當者，亦得為證據；當事人、代理人或辯護人於法院
    調查證據時，知有第159 條第1 項不得為證據之情形，而未
    於言詞辯論終結前聲明異議者，視為有前項之同意，刑事訴
    訟法第159 條之5 定有明文。除上開證據外，本判決所引用
    具傳聞性質之各項證據資料，業據本院於審判期日依法踐行
    調查證據程序，檢察官、被告就上開證據之證據能力均未爭
    執，且於言詞辯論終結前亦未聲明異議，復查無依法應排除
    證據能力之情形，依上開規定，應有證據能力。
貳、認定事實依據之證據及理由
一、訊之被告林建銘於本院審理中對於上揭徒手毆打而傷害告訴
    人曾凱琳之犯行坦認不諱；而訊據被告張家銘、張英貴固供
    承有與林建銘一同前往鄭秀芬住處等情，然均矢口否認有何
    共同傷害曾凱琳之犯行，辯稱：伊等均沒有毆打曾凱琳云云
    。惟查：
  (一)上揭被告林建銘前與告訴人曾凱琳因細故發生口角爭執後，
    即帶同被告張家銘、張英貴至上址鄭秀芬住處，由林建銘、
    張英貴以徒手、張家銘則拿木棒之方式，共同毆打曾凱琳致
    其受有如事實欄所示傷害等情，除據被告林建銘坦認在卷外
    ，並經證人即告訴人曾凱琳於偵訊及本院審理中證述綦詳（
    偵卷第7 至9 頁、本院卷第67至73頁），及證人鄭秀芬、蔡
    宛玲於偵訊中證稱明確（偵卷第28至32頁），並有斷裂之木
    棍照片2 張附卷可資佐證（警A2卷第30頁）。又告訴人曾凱
    琳因遭被告3 人共同毆打，致受有頭部外傷併左前額瘀腫併
    輕微腦震盪、左上臂及右手肘挫傷併瘀腫、右手中指撕裂傷
    等傷害，有國軍岡山醫院附設民眾診療服務處疾病診斷證明
    書1 紙附卷可稽（警A2卷第28頁）。
  (二)被告張家銘、張英貴雖均辯稱：伊等僅陪同林建銘前往該處
    ，並無出手毆打曾凱琳云云。然證人曾凱琳已於偵訊及本院
    審理中明確證稱：伊當時被圍著打，被打時正面站著林建銘
    、張英貴，張家銘則站在偏一旁的地方，他們三人都有打伊
    ；林建銘、張英貴是出拳打伊，另一名比較矮的男子拿棍子
    打伊；因當時伊被打到頭低下去，所以聽蔡宛玲說是張家銘
    拿木棍打伊等語（偵卷第7 至8 頁、本院卷第67至73頁），
    核與證人鄭秀芬於偵訊中證稱：當天曾凱琳到場後，除蔡錫
    忠、洲仔沒動手外，其他人都有動手，有人拿木棍，現場木
    棍就是當時打人時斷掉的等語（偵卷第29頁）；證人蔡宛玲
    於偵訊中證稱：伊在警局時依照片指認，是林建銘用手、張
    家銘拿木棍毆打曾凱琳等語（偵卷第31頁）大致相符，且觀
    之前開診斷證明書所載傷勢，核與告訴人曾凱琳所指訴遭被
    告3 人共同毆打頭部，以雙手護住頭部仍遭打傷等情節相符
    。參以被告張英貴於本院準備程序中供陳：林建銘與張家銘
    都有出手毆打曾凱琳，伊看到張家銘用木棒毆打曾凱琳等情
    在卷（本院審易卷第88頁），及被告張家銘、張英貴均不否
    認當日確有陪同被告林建銘前往該處找曾凱琳理論乙節，足
    徵告訴人上開指訴並非設詞誣陷，核與事實相符，堪予採憑
    。是被告張家銘、張英貴前開所辯，純係事後畏罪卸責之詞
    ，難以採信。
  (三)至被告林建銘雖陳稱：當日只有伊一人出手打曾凱琳云云；
    證人蔡錫忠於本院審理中證稱：只有被告林建銘一人出手打
    曾凱琳，其他人沒有打她云云。惟證人曾凱琳、鄭秀芬、蔡
    宛玲已就被告3 人毆打時分別站立之位置、以徒手或拿木棍
    之方式毆打等情證述明確，且有現場斷裂之木棍照片可資佐
    證，均詳如前述，況依證人蔡錫忠於本院審理中證稱：伊當
    時忙著拉林建銘，張家銘與張英貴站在旁邊，沒有在排解，
    但伊不知道他們在做什麼等語（本院卷第95頁），所述不僅
    與事實不符，且與常情有悖，益徵被告林建銘、證人蔡錫忠
    於本院審理中所述，係礙於與被告張家銘、張英貴之情誼及
    其等在庭應訊之壓力而為迴護其2 人之詞，均無可採。
  (四)綜上，事證明確，被告3 人上開共同傷害之犯行，均堪認定
    。
二、核被告林建銘、張家銘、張英貴所為，均係犯刑法第277 條
    第1 項傷害罪。其3 人就上開傷害犯行，有犯意之聯絡及行
    為之分擔，均應論以共同正犯。被告張家銘曾有如事實欄所
    示之前科紀錄，有卷附之臺灣高等法院被告前案紀錄表可稽
    ，其於有期徒刑執行完畢後5 年內，故意再犯本件有期徒刑
    以上之罪，為累犯，應依刑法第47條第1 項規定加重其刑。
    審酌被告3 人僅因細故，即以徒手、持木棍毆打等方式傷害
    告訴人，致告訴人受有如事實欄所載傷害，實有不該，且迄
    今未能與告訴人達成和解、尚未賠償告訴人之損害，惟斟酌
    告訴人所受傷勢非重，及本件係由被告林建銘與告訴人之糾
    紛而起，被告林建銘應負主要責任，又被告張家銘持木棒毆
    打、被告林建銘、張英貴徒手毆打之情節、手段，被告林建
    銘坦承犯行、被告張家銘、張英貴否認犯行之犯後態度、其
    等智識程度、生活狀況等一切情狀，分別量處如主文所示之
    刑，並均諭知易科罰金之折算標準，以資懲儆。至被告張家
    銘持以毆打告訴人曾凱琳之木棍1 支，雖為其犯本件傷害罪
    所用之物，惟被告3 人均否認為其等所有，且未扣案，亦非
    違禁物，爰不予宣告沒收，附此敘明。
、不另為不受理之諭知部分
一、公訴意旨另以：被告林建銘於前揭時、地共同毆打曾凱琳後
    ，鄭秀芬因見曾凱琳遭到毆打，即以身體護住曾凱琳，林建
    銘見狀後並未停手，復接續上開傷害之犯意，徒手毆打鄭秀
    芬，致鄭秀芬受有頭部外傷併右顳部瘀腫及輕微腦震盪、左
    上臂及右小腿擦傷、左手腕挫傷、右上臂瘀腫等傷害。因認
    被告林建銘此部分亦涉有刑法第277 條第1 項之傷害罪嫌，
    且與上開傷害部分具有想像競合犯之裁判上一罪關係。
二、惟按告訴乃論之罪，告訴人於第一審辯論終結前，得撤回其
    告訴；又告訴經撤回者，法院應諭知不受理之判決，刑事訴
    訟法第238 條第1 項、第303 條第3 款分別定有明文。
三、查本件告訴人鄭秀芬告訴被告林建銘涉犯刑法第277 條第1
    項之傷害罪，經檢察官提起公訴，依同法第287 條前段之規
    定須告訴乃論。茲因被告林建銘與告訴人鄭秀芬達成和解，
    經告訴人鄭秀芬於本院聲請撤回告訴，有和解書、傳真撤回
    告訴狀各1 份在卷可稽，本應諭知不受理之判決，然因檢察
    官認此部分與前開論罪科刑部分有想像競合犯之裁判上一罪
    關係，爰不另為不受理之諭知，附此敘明。
據上論斷，應依刑事訴訟法第299 條第1 項前段，刑法第28條、
第277 條第1 項、第47條第1 項、第41條第1 項前段，刑法施行
法第1 條之1 ，判決如主文。
本案經檢察官鄭靜筠到庭執行職務。
中    華    民    國    99    年    11    月    19    日
                  刑事第十一庭  法  官  林韋岑
以上正本證明與原本無異。
如不服本判決應於收受判決後10日內向本院提出上訴書狀，並應
敘述具體理由。其未敘述上訴理由者，應於上訴期間屆滿後20日
內向本院補提理由書(均須按他造當事人之人數附繕本)「切勿逕
送上級法院」。
中    華    民    國    99    年    11    月    19    日
                                書記官  黃旭淑
【附錄本判決論罪科刑法條】
中華民國刑法第277條第1項：
傷害人之身體或健康者，處 3 年以下有期徒刑、拘役或 1 千元
以下罰金。

司法院資訊處製作；財團法人民間司法改革基金會備份。
